【裁判字號】    94,易,1120
【裁判日期】    950227
【裁判案由】    妨害公務
【裁判全文】
臺灣臺南地方法院刑事判決              94年度易字第1120號
公  訴  人  臺灣臺南地方法院檢察署檢察官
被      告  丙○○
上列被告因妨害公務案件，經檢察官提起公訴（九十四年度偵字
第一二一七七號），本院判決如下：
    主  文
丙○○對於公務員依法執行職務時，施強暴，處拘役參拾日，如
易科罰金，以參佰元折算壹日。
    事  實
一、丙○○於民國九十四年九月二十九日上午八時五十分許，在
    臺灣臺南地方法院檢察署一樓服務中心，與依法執行職務之
    該署研考科長甲○○及官長乙○○等人，討論其向該署所陳
    情案件之處理情形，至同日上午九時四十五分許，該署甲○○科長及乙○○官長欲離去之際，丙○○竟以用力拍打該署
    置於該處辦公桌二下之強暴方式，以及出言：「甲○○科長
    你不要走，我要告你。」等語，欲妨害該署甲○○科長等人
    離去現場，而對於公務員依法執行職務時施強暴行為，並致
    使該署甲○○科長及乙○○官長，亦因受丙○○拍桌之影響
    ，而暫時停駐腳步未離去，直至該署法警前來處理後，始離
    開現場。
二、案經臺南市警察局第四分局報請臺灣臺南地方法院檢察署檢
    察官偵查起訴。
    理  由
一、按刑事訴訟法第一百五十九條之一第二項，明定被告以外之
    人於偵查中向檢察官所為陳述，除顯有不可信之情況者外，
    得為證據；同法第一百五十九條之二，並規定被告以外之人
    於檢察事務官、司法警察官或司法警察調查中所為之陳述，
    與審判中不符時，其先前之陳述具有較可信之特別情況，且
    為證明犯罪事實存否所必要者，得為證據。所謂「不可信之
    情況」，由法院審酌被告以外之人於陳述時之外在環境及情
    況而為判斷；所稱「具有可信之特別情況」，則由法院比較
    其前後陳述時之外在環境及情況，以判斷何者較為可信。而
    被告以外之人於偵查或警詢時，是否與被告對質，與其陳述
    時之外在環境並無必然之關聯，自不得以於警詢、偵查中未
    經被告詰問，逕認該陳述無證據能力。最高法院九十四年度
    臺上字第七一三二號判決可資參照。本案被告丙○○雖陳稱
    證人林省三、游滿堂、郭千蜜及俞林美雪等人在偵查中於檢
    察官前所具結之證言未經其對質及詰問，而認均不具證據能
    力，惟參考上開之見解，自不得逕以上開證人於偵查中所為
    之證言未經被告對質或詰問，即逕認渠等於偵查中所為之陳
    述無證據能力，且復查上開證人於偵查中所為之陳述並無顯
    有不可信之情況，是證人林省三、游滿堂、郭千蜜及俞林美
    雪等人於偵查中所為之證言，自有證據能力，先予敘明。
二、訊據被告丙○○固坦承於上開時地與臺灣臺南地方法院檢察
    署研考科科長甲○○及官長乙○○討論其向該署之陳情案件
    ，惟失口否認有對依法執行職務之公務員施以強暴之犯行，
    辯稱：伊並沒有拍打桌子，伊只是用手敲指伊的文件云云。
    經查：
（一）按刑法第一百三十五條第一項之妨害公務罪，以公務員依
      法執行職務時加以妨害為要件。查臺灣臺南地方法院檢察
      署研考科科長科長甲○○係屬該署之公務員，而其職務之
      內容包含該署一般研考及民眾陳情等事項之情，業據其供
      述在卷，是本案證人甲○○於案發當日於該署與被告討論
      被告之陳情案件，自屬依法執行職務之行為。另本案雖發
      生於證人甲○○欲離去與被告討論陳情案件現場之際，然
      證人甲○○既係以公務員之身分依法至案發現場執行其受
      理陳情案件之職務，則其欲結束其執行受理陳情案件職務
      而離去現場之行為，仍應屬其執行職務之範疇，而未超越
      其職務範圍以外，是如被告於此時對其離去行為以強暴脅
      迫之方式加以妨阻，仍屬對依法執行職務之公務員為妨害
      公務之行為。
（二）復按刑法第一百三十五條第一項之罪，以對於公務員依法
      執行職務時施強暴脅迫為要件。此之所謂施強暴，不以對
      於公務員之身體直接實施暴力為限，凡以公務員為目標，
      而對物或對他人施暴力，其結果影響及於公務員之執行職
      務者亦屬之，參照最高法院八十二年度臺上字第六○八號
      及八十四年度臺非字第三三三號判決自明。被告雖矢口否
      認有於臺灣臺南地方法院檢察署之公務員即證人甲○○依
      法執行職務之際，拍打該署之辦公桌二下之行為云云，惟
      ：
   1. 上開被告有於證人甲○○欲離去案發現場之際，用力拍打
      該處辦公桌二下之行為一節，除據證人林省三、游滿堂、
      郭千蜜及俞林美雪等人於偵查中具結證訴屬實，且業經本
      院於審理時傳喚證人甲○○及乙○○到庭證訴明確。而本
      院審之上開證人雖均為臺灣臺南地方法院檢察署之公務員
      ，其等上開證言亦均係在其上班期間執行公務時之所見所
      聞，然本案被告之犯罪行為卻非渠等依其執行職務之必要
      而需舉發之犯罪事實，是當可排除上開證人為企求公務績
      效或懲其私人目的而刻意構詞陷害被告之情，且其等若經
      具結後提出虛偽不實之證言，除需受刑法偽證罪責之追訴
      外，尚可能因其等具備公務員之身分，而需另受服務機關
      行政之彈劾懲處，故當較諸一般國民擔任證人時擔負更多
      之不利益風險，是其等上開證言自具有高度之憑信性，而
      可信為真。故本案被告有於案發時對桌子拍打二下之行為
      ，堪屬真實，被告上開所辯顯屬卸責之詞，殊不足採。
   2. 再者，本院稽之一般場所設置辦公桌之功用，主要係供人
      放置物品或便利書寫等用途，而案發地點即臺灣臺南地方
      法院檢察署一樓之服務中心，既係供前往該署之民眾接洽
      公務之場所，是足認該處所設置之辦公桌並無特殊之使用
      情況，而係供作上開所述辦公桌之一般使用功能，故被告
      於案發時對上開辦公桌用力拍打兩下，顯已逾越該辦公桌
      設置之目的及使用功能，當屬對該辦公桌施以暴力之行為
      。且另參以被告於拍打辦公桌時，其復又同時表示要證人
      甲○○不要離去現場，顯見上開被告對於臺灣臺南地方法
      院檢察署服務中心之辦公桌設備施以暴力之行為，係以公
      務員即證人甲○○為目標，而證人甲○○亦因而停駐其離
      去之腳步，顯見其結果亦影響及於公務員之職務執行，是
      足認被告確有妨害公務之犯行。
（三）綜上所述，本件事證已臻明確，被告之犯行堪以認定，應
      依法論科。另被告雖聲請傳訊李兆儒、林省三、游滿堂、
      郭千蜜及俞林美雪等人於本院審理時到庭作證，惟本案事
      實已臻明確，自無必要，附此敘明。
二、被告丙○○對依法執行職務之公務員施以強暴，核其所為係
    犯刑法第一百三十五條第一項之妨害公務執行罪，爰審酌被
    告係因不滿臺灣臺南地方法院檢察署對其陳情案件之處理過
    程及結果而觸犯本案，以及其係於證人甲○○欲離去陳情現
    場時以對辦公桌拍打二下之方式而施以強暴，其犯罪之情節
    及所生之損害尚輕，以及其犯罪後除否認犯行，且於本院審
    理過程態度不佳等一切情狀，量處如主文所示之刑，並諭知
    易科罰金之折算標準，以示懲儆。
據上論斷，應依刑事訴訟法第二百九十九條第一項前段，刑法第
一百三十五條第一項、第四十一條第一項前段，罰金罰鍰提高標
準條例第一條前段、第二條，判決如主文。
中    華    民    國    95    年    2     月    27    日
                刑事第九庭  審判長法官  蔡  奇  秀
                                  法官  黃  欣  怡
                                  法官  楊  佳  祥
以上正本證明與原本無異。
如不服本判決，應於收受送達後10日內向本院提出上訴書狀（應
附繕本）。
                                書記官  顏  惠  華
中    華    民    國    95    年    2     月    27    日
本案論罪科刑法條全文：
刑法第一百三十五條：
對於公務員依法執行職務時，施強暴脅迫者，處三年以下有期徒
刑、拘役或三百元以下罰金。
意圖使公務員執行一定之職務或妨害其依法執行一定之職務或使
公務員辭職，而施強暴脅迫者，亦同。
犯前二項之罪，因而致公務員於死者，處無期徒刑或七年以上有
期徒刑；致重傷者，處三年以上、十年以下有期徒刑。


司法院資訊處製作；財團法人民間司法改革基金會備份。
